【裁判字號】    94,訴,2326
【裁判日期】    950502
【裁判案由】    偽造文書
【裁判全文】
臺灣臺中地方法院刑事判決              94年度訴字第2326號
公  訴  人  臺灣臺中地方法院檢察署檢察官
被      告  甲○○
上列被告因偽造文書案件，經檢察官提起公訴（九十三年度偵續
字第三一九號、九十四年度偵字第八七八九號），本院判決如下
：
    主    文
甲○○行使偽造私文書，足以生損害於他人，處有期徒刑肆月，
如易科罰金，以佰元折算壹日。偽造之「丁○○」、「己○○
」、「戊○○」、「何金水」、「乙○○」署押各伍拾枚及「致
老爺大廈全體房東一封公開信」壹封，均沒收。
    犯罪事實
一、甲○○為臺中市○區○○路三段一號老爺大廈之區分所有權
    人兼管理委員，於民國八十五年五月六日在上址大廈管理室
    經該大廈管理委員丁○○、戊○○、林逸生、己○○等人推
    選為管理主任兼管理員，乃以大廈管理委員會委員及管理員
    身分，向庚○○等其餘住戶收取管理費、水電費、電梯保養
    費及清潔費等相關費用。嗣庚○○發現帳務紊亂，無統一收
    費標準，且有重覆收取之情形，要求甲○○公告收費依據、
    標準及收支明細，並要求參與管理委員會會議，遭甲○○以
    其非管理委員會委員為由予以拒絕，庚○○即不願繼續繳交
    相關費用。復經臺中市南區區公所函覆庚○○，說明老爺大
    廈管理委員會未向該所報備，住戶丙○○遂於九十一年間，
    出面欲另行召集區分所有權人會議，以選舉產生新任管理委
    員。詎甲○○為繼續收取管理費等相關費用，竟基於行使偽
    造私文書之犯意，未經於八十五年間，在臺中市和平國民小
    學大禮堂，經該大廈區分所有權人會議選舉產生之主任委員
    丁○○、副主任委員己○○、委員戊○○、何金水、乙○○
    等人之同意，於九十二年七月二十六日某時，在上址老爺大
    廈管理室，偽造「丁○○」、「己○○」、「戊○○」、「
    何金水」、「乙○○」之署名各一枚及盜蓋內容為真正之「
    老爺大廈管理委員會、圖記、台中市○○路○段一號」之該
    大廈管理委員會印文一枚，書寫「致老爺大廈全體房東一封
    公開信」（下稱「公開信」）一封，再接續以影印方式偽造
    「公開信」五十封，旋於當日利用平信郵寄之方式，將該五
    十封「公開信」寄發給丙○○等住戶而行使該偽造私文書，
    「公開信」內容指稱針對住戶丙○○未經區分所有權人會議
    推舉自稱召集人，如侵犯大廈區分所有權人權益，委員會將
    委託律師，向臺灣臺中地方法院提出訴訟，且委員會將於近
    期內召開委員會會議，研討本廈應興革事宜等不實內容，足
    以生損害於丁○○、己○○、戊○○、何金水、乙○○及住
    戶庚○○及林慧娟等人之權益。
二、案經庚○○訴由臺灣臺中地方法院檢察署檢察官偵查起訴。
    理    由
一、訊據被告甲○○固坦認於上開時、地未經被害人丁○○、何
    金水、乙○○及證人己○○、戊○○等人同意，即以其等名
    義書寫「公開信」一封，再接續影印五十封「公開信」，旋
    以平信郵寄之方式將五十封「公開信」寄發予被害人丙○○
    等人之事實，惟矢口否認有何偽造文書之情事，辯稱：委員
    會在八十五年間有開會決議請伊擔任管理主任，負責大廈之
    一切事務，伊是管理委員會委員兼主任管理員，當時沒收有
    任期，後來公寓大廈管理條例有規定任期，但該大廈一直都
    沒有改選管理委員，伊認為大廈的事務不能沒有人管理，且
    住戶一直要伊留下來，伊才留下來繼續管理；寫「公開信」
    之前是因為房東丙○○在公告欄公告說區公所指定她當召集
    人召開會議，伊向公所查證，並沒有這回事，伊怕住戶被騙
    ，又聯絡不上其他委員，當時情況緊急，伊才以丁○○等人
    名義書寫「公開信」郵寄給住戶，伊是善意的，且沒有造成
    他人之損害云云。
二、按被告以外之人於偵查中向檢察官所為之陳述，除顯有不可
    信之情況者外，得為證據，刑事訴訟法第一百五十九條之一
    第二項定有明文。查證人己○○於偵查中經檢察官命其具結
    在卷（見偵字第一一四三五號卷第一三七頁），且無不法取
    供等情事，是其於檢察官偵查中所為之陳述，應係出自其真
    意，無顯有不可信之情況，依前開規定，自得為證據，合先
    敘明。
三、經查：
（一）按「管理委員會：指住戶為執行區分所有權人會議決議事
      項暨公寓大廈管理維護工作，互選管理委員若干人設立之
      組織。公寓大廈應成立管理委員會或推選管理負責人。公
      寓大廈成立管理委員會者，應由管理委員互推一人為主任
      委員，主任委員對外代表管理委員會。管理委員會之組織
      及選任應於規約中定之。管理委員、主任委員及管理負責
      人任期一年，連選得連任。」八十四年六月二十八日公布
      之公寓大廈管理條例第三條第八款、第二十七條第一、二
      、三項分別定有明文（上開條文迄九十二年十二月三十一
      日始又修正公佈）。查依被告所提出之「老爺大廈管理委
      員會議紀錄」（見偵字第一一四三五號卷第四一、四二頁
      正反面），固足證被告於八十五年五月六日在上址大廈管
      理室，經該大廈管理委員即被害人丁○○、林逸生及證人
      戊○○、己○○等人推選為管理主任兼管理員，惟被告亦
      坦承該大廈自八十六年起即未曾再召開區分所有權人會議
      互選管理委員成立管理委員會，故依前開規定，被告及被
      害人丁○○、林逸生及證人戊○○、己○○等人自八十六
      年五月六日起，均已不具該大廈管理委員會委員資格，自
      不可能再授權予被告於九十二年七月二十六日以其等之名
      義書寫前揭「公開信」。
（二）證人戊○○於本院審理時結證稱：伊於八十四年三月十四
      日將伊於老爺大廈之房屋所有權移轉給妻子馬菊蘭後，就
      已經不是老爺大廈的住戶了；伊也沒有簽署、沒有看過」
      公開信」，是到檢察官那邊才看到的；伊並沒有授權、也
      不同意被告來發這封「公開信」，被告發這封「公開信」
      ，是為了阻止新委員會之成立，影響房子之出，對伊造成
      損害等語（見本院卷第九一至九五頁），證述早於八十四
      年三月十四日將其所有位於老爺大廈之房屋過戶登記予其
      妻即案外人馬菊蘭，未曾同意被告以其名義書寫「公開信
      」，復有其提出之建物登記謄本一份在卷可憑（見本院卷
      第九九頁）。另證人己○○於九十三年七月三十日在偵查
      中亦結證稱：伊是老爺大廈的房東，在該處有三個房間出
      租，伊曾任該大廈的副主委，丁○○有擔任過主任委員，
      但聽說他已經將房子賣掉到大陸去了；現在管委會都還沒
      有改選；伊於八十五年間曾是該大廈的委員，之後就已經
      不再擔任了，當時被告被選為管理室的人員，職務上應該
      可以收管理費，現在有沒有這職務伊就不知道，該大廈的
      組織十分紊亂，都還沒有改選；伊之前沒有看過「公開信
      」，而是在開庭前才看到等語（見偵字第一一四三三號卷
      第一三五頁），證述被害人丁○○與其等人雖曾分別被選
      為該大廈之主任管理委員、副主任管理委員，被告曾被選
      為管理室之人員，但該大廈的管理委員會委員自八十五年
      間即未再改選，其之前沒有看過「公開信」，而被害人丁○○已經將其該大廈之房屋出售前往大陸。參酌卷附該大
      廈之住戶名冊（見偵字第一一四三五號卷第七十頁至八一
      頁），並無證人戊○○、丁○○二人，足見證人戊○○、
      丁○○於被告書寫「公開信」時，均非該大廈之住戶，自
      無可能同意以其等之名義書寫「公開信」，而證人己○○
      亦未曾同意被告以其名義書寫「公開信」。
（三）又公寓大廈管理條例於八十四年六月二十八日公布施行時
      ，即規定管理委員、主任委員及管理負責人任期一年，連
      選得連任，己如前述，被告辯稱：管理委員當時沒有任期
      云云，自非可採。況被告辯稱：後來公寓大廈管理條例有
      規定管理委員之任期，但該大廈一直都沒有改選管理委員
      ，伊認為大廈的事務不能沒有人管理，是住戶一直要伊留
      下來，伊才留下來繼續管理云云，已坦承其後知悉管理委
      員有任期，惟又辯稱：不記得何住戶希望其留下來云云（
      見本院卷第七六頁），是其辯稱：住戶要伊留下來云云，
      顯係臨訟杜撰之詞。參酌被告係自八十五年八月間起以該
      大廈主任管理員名義向告訴人庚○○及證人丙○○收取管
      理費等相關費用，嗣告訴人庚○○發現帳務紊亂，無統一
      收費標準，且有重覆收取之情形，要求被告公告收費依據
      、標準及收支明細，並要求參與管理委員會會議，遭被告
      以其非管理委員會委員為由予以拒絕，告訴人庚○○即不
      願繼續繳交相關費用，被告非但多次以存證信函向告訴人
      庚○○催繳，且至告訴人庚○○任職之處所催索，復經臺
      中市南區區公所函覆告訴人庚○○，說明老爺大廈管理委
      員會未向該所報備，證人丙○○遂於九十一年間，出面欲
      另行召集區分所有權人會議，以選舉產生新任管理委員等
      情，此經告訴人庚○○、證人丙○○於警詢及偵查中分別
      指、證述在卷，復有存證信函、臺中市南區區公所函文一
      份在卷可稽（見偵字第一一四三五號卷第一三、一八、二
      ０頁）。足證被告早已知悉其與證人戊○○、陳水慧及被
      害人陳斯強等人均已非合法之該大廈管理委員，且當時亦
      無情況急迫可言，被告冒用證人戊○○、陳水慧及被害人
      陳斯強等人名義書寫「公開信」，混淆其餘住戶之視聽，
      試圖阻止新委員會之產生，自無何善意可言。被告辯稱：
      伊書寫「公開信」是基於善意，怕住戶被騙，當時情況緊
      急，聯絡不上其他委員，伊才以其等名義書寫「公開信」
      云云，亦非可採。
（四）綜上所述，足認被告確有擅自冒用被害人丁○○、何金水
      、乙○○及證人己○○、戊○○等人名義，制作內容不實
      之「公開信」私文書，並寄發給住戶而行使之犯行，且足
      以生損害於上開五人及住戶即告訴人庚○○、證人丙○○
      等人之權益。被告所辯，要屬事後卸責飾詞，不足採信，
      本件事證明確，被告犯行堪以認定。
四、核被告所為，係犯刑法第二百十六條、第二百十條之行使偽
    造私文書罪。其偽造被害人「丁○○」、「何金水」、「乙○○」及證人「己○○」、「戊○○」等人署名及盜用前開
    管理委員會印文，屬偽造私文書之部分行為，及其偽造私文
    書後復持以行使，其偽造之低度行為，應為行使之高度行為
    所吸收，均不另論罪。被告以一行為以平信郵寄之方式寄發
    五十封公開信予告訴人庚○○、證人丙○○等住戶而行使，
    係一行為觸犯數個行使偽造私文書罪名，為想像競合犯，依
    刑法第五十五條之規定，應從一重行使偽造私文書罪處斷。
    爰審酌被告之素行尚屬良好，有臺灣高等法院被告前案紀錄
    表在卷可憑，其犯罪之動機、目的尚情有可原，其手段亦屬
    平和，且所生之損害不大，惟被告犯後否認所犯，未見悔意
    等一切情狀，量處如主文所示之刑，並諭知易科罰金之折算
    標準。被告偽造「公開信」原本一封後，再以影印方式偽造
    「公開信」五十封，該五十封「公開信」已郵寄予證人己○○等住戶，非屬被告所有，雖無從宣告沒收，然並無積極證
    據證明該五十封「公開信」已滅失，故其上偽造之「丁○○
    」、「己○○」、「戊○○」、「何金水」、「乙○○」署
    押各五十枚，不問屬於犯人與否，仍應依刑法第二百十九條
    之規定宣告沒收。另被告偽造之「公開信」原本一封，係被
    告所有供犯罪所用之物，公訴人認為係犯罪所得，容有未洽
    ，該「公開信」雖未扣案，然被告於本院審理時供稱：「公
    開信」原本未寄出去，放在何處因時間太久找不到等語，是
    該「公開信」原本僅有待找尋而已，尚無積極證據證明業已
    滅失，自應依刑法第三十八條第一項第二款之規定宣告沒收
    。該偽造之「公開信」既經沒收，其上偽造之署名因與該「
    公開信」無法分離，爰不另為沒收之宣告。又內容為「老爺
    大廈管理委員會、圖記、台中市○○路○段一號」之印文一
    枚，係被告使用真正印章所蓋印文等情，業據被告於本院審
    理時供述在卷，且衡酌被告為該大廈管理員，持有該印章亦
    非顯不可能，堪認被告前開供述應可採信，是其非屬偽造之
    印文，並不在沒收之列，均併予敘明。
據上論斷，應依刑事訴訟法第二百九十九條第一項前段，刑法第
二百十條、第二百十六條、第五十五條、第四十一條第一項前段
、第二百十九條、第三十八條第一項第二款，罰金罰鍰提高標準
條例第二條，判決如主文。
中    華    民    國    95    年    5     月    2     日
                  刑事第十四庭  審判長法  官  楊真明
                                      法  官  劉逸成
                                      法  官  黃渙文
上正本證明與原本無異。
如不服本判決，應於送達後十日內向本院提出上訴狀（須附繕本
），上訴於臺灣高等法院臺中分院。
                                      書記官  蔡宜林
中    華    民    國    95    年    5     月    2     日
附錄論罪科刑法條全文
刑法第二百十六條：
行使第二百十條至第二百十五條之文書者，依偽造、變造文書或
登載不實事項或使登載不實事項之規定處斷。
第二百十條：
偽造、變造私文書，足以生損害於公眾或他人者，處五年以下有
期徒刑。


司法院資訊處製作；財團法人民間司法改革基金會備份。
